【裁判字號】    97,訴,614
【裁判日期】    970307
【裁判案由】    毒品危害防制條例
【裁判全文】
臺灣高雄地方法院刑事判決               97年度訴字第614號
公  訴  人  臺灣高雄地方法院檢察署檢察官
被      告  甲○○
                    （另案在臺灣高雄第二監獄執行中）
上列被告因違反毒品危害防制條例案件，經檢察官提起公訴（97
年度毒偵字第259號），本院合議庭裁定改行簡式審判程序，判
決如下：
    主  文
甲○○施用第一級毒品，累犯，處有期徒刑壹年。
    事  實
一、甲○○前於民國91年間，因施用毒品案件，經本院以91年度
    毒偵字第1427號裁定送觀察、勒戒後，認為有繼續施用毒品
    之傾向，復以91 年 度毒聲字第3436號裁定令入戒治處施以
    強制戒治，因執行成效良好，經本院裁定停止戒治，所餘期
    間付保護管束，於92年6 月20日保護管束期滿未經撤銷，視
    為強制戒治執行完畢，並由臺灣高雄地方法院檢察署檢察官
    以92年度戒毒偵字第625 號為不起訴處分確定。又於93年間
    ，因施用毒品、竊盜等案件，經臺灣高等法院高雄分院分別
    以93年度上訴字第1125號、94年度上易字第7 號判決判處有
    期徒刑10月、1 年8 月確定，上開2 罪並經臺灣高等法院高
    雄分院裁定應執行有期徒刑2 年4 月確定，嗣入監執行經假
    釋，因再犯他罪，而撤銷上開假釋，其中上開施用毒品罪經
    裁定減刑後，與竊盜罪裁定應執行有期徒刑2 年，並執行殘
    刑2 月24日，甫於96年8 月10日縮刑期滿執行完畢。詎其明
    知海洛因業經公告列為毒品危害防制條例第2 條第2 項第1
    款所定之第一級毒品，不得非法持有、施用，竟猶不知戒斷
    毒癮，復基於施用第一級毒品之犯意，於上開強制戒治執行
    完畢後5 年內之96年11月2 日上午7 、8 時許，在高雄市○
    ○區○○路215 巷29號住處內，將海洛因摻入水後以針筒注
    射之方式，施用第一級毒品海洛因1 次。嗣於同日晚上6 時
    許，在高雄市○○區○○街為警盤查，經其同意後，於同日
    晚上7 時30分許採尿送驗，呈嗎啡陽性反應，始悉上情。
二、案經高雄市政府警察局楠梓分局報請臺灣高雄地方法院檢察
    署檢察官偵查起訴。
    理  由
一、按本案被告甲○○所犯係死刑、無期徒刑、最輕本刑為3 年
    以上有期徒刑以外之罪，其於準備程序就前揭被訴事實為有
    罪之陳述，經受命法官告知簡式審判程序之旨，並聽取其與
    公訴人之意見後，本院認無不得或不宜改依簡式審判程序進
    行之情形，爰依刑事訴訟法第273 條之1 第1 項規定，裁定
    本件由受命法官獨任進行簡式審判程序，合先敘明。
二、訊據被告對於前揭時地施用第一級毒品一節，於本院審理時
    坦承不諱（見本院97年2 月26 日審理筆錄），並查：
(一)、被告於96年11月2 日為警查獲時所採尿液，經送高雄市立凱
    旋醫院以酵素免疫分析法、氣相層析質譜儀法檢驗結果，呈
    嗎啡陽性反應，有該院96年11月12日A00000000 號濫用藥物
    尿液檢驗報告、濫用藥物尿液檢體監管紀錄表各1 紙（見警
    卷第13、17頁）在卷可稽。
(二)、按海洛因施用入人體後水解還原成嗎啡，再循嗎啡之代謝方
    式排出體外，業據行政院衛生署藥物食品檢驗局73藥檢壹字
    第030221號函說明綦詳；而使用海洛因後，尿液可檢出嗎啡
    最長時間，與服用劑量、服用頻率、服用方式、飲用水量之
    多寡、個人體質及其代謝情況等因素有關，依個案而異。依
    據文獻Clarke's Isolation of Drugs 第2 版記述：海洛因
    服用後於24小時內，經由尿液排出之量可達施用劑量之80％
    。另Michael L.Smith 等人針對不同受試者，以注射方式給
    予1 次劑量3mg 至12mg海洛因進行試驗，結果顯示注射劑量
    增加，可檢出嗎啡陽性反應（濃度高於或等於300ng/ml）之
    時間亦有延長之趨勢，而不同受試者可檢出嗎啡陽性之時間
    各異，平均為1 至2 天，惟部分注射12mg海洛因者，至72小
    時仍可檢出微量嗎啡成分，故若服用高劑量海洛因，其尿液
    在72至96小時內，仍有檢出嗎啡成分可能性，但以嚴重海洛
    因濫用者之可能性較高，此據行政院衛生署管制藥品管理局
    92年2 月7 日管檢字第0920000881號函說明綦詳。因此，服
    用海洛因後，最低於24小時內即可由尿液檢測出嗎啡陽性反
    應。是被告供承其係於96年11月2 日上午7 、8 時許，施用
    海洛因一節，要足採信。
(三)、再者，前揭凱旋醫院係以GC/MS （即氣相層析質譜儀分析法
    ）方法作為確認檢驗之方式，而該方法之原理係檢品經氣化
    後，通過層析管分離純化，再將純化後之成分循序送入質譜
    儀做個別鑑定。因質譜儀所測定之圖譜，在化學上被公認具
    有指紋特性，故可據以完全判定該檢品係為何種化合物。職
    是，臺北榮民總醫院即認為「若以氣相層析質譜儀（GC/MS
    ）作藥物及其代謝產物之定性及定量分析，幾乎不會有偽陽
    性反應產生」，此經該院83年4 月7 日以83北總內字第3059
    號函示明確。而被告之尿液經以氣相層析質譜儀分析法檢驗
    ，既呈嗎啡陽性反應，且濃度大於或等於2400ng/ml ，顯見
    被告應有在上開時間施用第一級毒品海洛因之行為甚明。其
    於本院審理時所為之自白，核與事實相符，堪信為真實。
(四)、又被告前於91年間，因施用毒品案件，經本院以91年度毒偵
    字第1427號裁定送觀察、勒戒後，認為有繼續施用毒品之傾
    向，復以91年度毒聲字第3436號裁定令入戒治處施以強制戒
    治，因執行成效良好，經本院裁定停止戒治，所餘期間付保
    護管束，於92年6 月20日保護管束期滿未經撤銷，視為強制
    戒治執行完畢，並由臺灣高雄地方法院檢察署檢察官以92年
    度戒毒偵字第625 號為不起訴處分確定等情，有臺灣高等法
    院被告為案紀錄表1 份在卷可按。其於強制戒治執行完畢釋
    放後5 年內，復犯本件施用第一級毒品、施用第二級毒品之
    犯行，事證明確，核與毒品危害防制條例第23條第2 項規定
    相符，依法應予論科。
三、核被告所為，係犯毒品危害防制條例第10條第1 項之施用第
    一級毒品罪。被告持有第一級毒品海洛因進而施用，其持有
    之低度行為應為施用之高度行為所吸收，不另論罪。被告有
    如前揭事實欄所列前科紀錄，有臺灣高等法院被告前案紀錄
    表1 份在卷可按。其於有期徒刑執行完畢後5 年內，故意再
    犯本件有期徒刑以上之罪，為累犯，應依刑法第47條第1 項
    規定加重其刑。爰審酌被告前已有施用毒品之不良素行，歷
    經強制戒治程序猶施用之，顯見其戒毒意志不堅，本不宜寬
    貸，惟念其施用毒品乃自戕一己之身體健康，對社會造成之
    危害尚非直接鉅大，且犯後坦承犯行，態度良好等一切情狀
    ，量處如主文所示之刑。
據上論斷，應依刑事訴訟法第273 條之1 第1 項、第284 條之1
、第299 條第1 項前段，毒品危害防制條例第10條第1 項，刑法
第11條前段、第47條第1 項，判決如主文。
本案經檢察官吳美齡到庭執行職務。
中    華    民    國    97    年    3     月    7     日
                  刑事第五庭    法  官  李殷君
以上正本證明與原本無異。
如不服本判決應於收受本判決後10日內向本院提出上訴書狀，並
應敘述具體理由，如未敘述上訴理由者，應於上訴期間屆滿後20
日內補提理由書狀於本院（均須按他造當事人之人數附繕本）「
切勿逕送上級法院」。
中    華    民    國    97    年    3     月    12    日
                                書記官  陳昱良
附論本案論罪科刑法條全文：
毒品危害防制條例第10條
施用第一級毒品者，處 6 月以上 5 年以下有期徒刑。
施用第二級毒品者，處 3 年以下有期徒刑。


司法院資訊處製作；財團法人民間司法改革基金會備份。
